臺灣高等法院臺南分院刑事判決
111年度上易字第299號
上  訴  人  臺灣嘉義地方檢察署檢察官
被      告  李育峰




            郭益誠

                    住嘉義市○區○○里○○路00巷00號0樓                      之0
上列上訴人因被告毀棄損壞等案件，不服臺灣嘉義地方法院110
年度易字第529號中華民國111年5月9日第一審判決（起訴案號：
臺灣嘉義地方檢察署110年度少連偵字第48號），提起上訴，本
院判決如下：
    主      文
上訴駁回。
    事實及理由
壹、犯罪事實
    乙○○與少年甲（少年部分真實姓名詳如真實姓名對照表）為
    朋友，民國109年12月19日19時許，少年甲與甲○○在嘉義縣○○鄉○○村○○○000號住處前發生口角，少年甲心生不滿，告知
    乙○○後，乙○○隨與丙○○、少年乙、真實身分不詳綽號阿吐之
    人、少年丙、少年丁、少年戊共同前往甲○○上址住處理論，
    甲○○見狀隨即進入住處躲避，詎乙○○、丙○○與少年乙、少年
    丙、阿吐仍共同基於無故侵入他人附連圍繞土地、毀損之聯
    絡犯意，乙○○把鐵捲門拉高，由少年丙、少年乙、丙○○進入
    甲○○上址住處附連圍繞之庭院（內另有鋁門供進入室內），
    與甲○○叫囂、丟擲物品或敲打鋁門（無證據證明達毀損程度
    ）及磁磚，乙○○則撿拾小木棍敲打甲○○家中鐵捲門外殼，丙○○並將甲○○所有小木椅砸毀，致使甲○○家中鐵捲門外殼凹陷
    、小椅子損壞、牆角磁磚破損。嗣經甲○○報警處理並提出告
    訴，因而查獲上情。
貳、認定犯罪事實所憑之證據及理由　　
一、我國刑事訴訟法關於「傳聞證據能力之同意」規定於本法第
    159 條之5 ，其主要理論基礎在於傳聞證據所以被排除，除
    認證人陳述因存有知覺、記憶、表達、真誠性等瑕疵危險，
    若再經由他人傳聞，則其供述之危險性更高，且無法以「具
    結」或「詰問」方式排除外，主要係為保障被告之對質詰問
    權。惟若當事人、代理人或辯護人（下稱當事人等）同意將
    傳聞證據作為證據使用，則可視為其等已放棄對質詰問權，
    則當事人等既均同意傳聞證據得作為證據，可認該傳聞證據
    可信度很高，故容許作為證據。故原則上，當事人等已明示
    同意作為證據之傳聞證據，並經法院審查其具備適當性之要
    件者，若已就該證據實施調查程序，即無許當事人等再行撤
    回同意之理，以維訴訟程序安定性、確實性之要求（最高法
    院108年度台上字第4053號判決意旨參照）。又刑事訴訟法
    第159條之5規定，被告以外之人於審判外之陳述，雖不符前
    4條之規定，而經當事人於審判程序同意作為證據，法院審
    酌該言詞陳述或書面陳述作成時之情況，認為適當者，亦得
    為證據。當事人、代理人或辯護人於法院調查證據時，知有
    第159條第1項不得為證據之情形，而未於言詞辯論終結前聲
    明異議者，視為有前項之同意。查：本件被告丙○○於原審準
    備程序就證據能力表示：沒有意見，同意作為證據使用（原
    審卷第46-48頁），被告丙○○於本院審理程序，經合法傳喚
    未到庭，並未就傳聞證據之證據能力聲明異議，被告乙○○則
    於審判程序中均同意作為證據使用，或知有傳聞證據之情形
    而未於言詞辯論終結前聲明異議，本院審酌該等證據作成時
    之情況，並無違法取證之情形，又與本案有關聯性，認為以
    之作為證據應屬適當，均具有證據能力。　
二、被告乙○○、丙○○對於其等因少年甲與告訴人甲○○發生口角，
    而於上開時間前往上開地點理論等情，坦承不諱，然矢口否
    認有何共同侵入附連圍繞土地、毀損之犯行，被告乙○○辯稱
    ：監視器並沒有拍到如告訴人所述之過程，如何證明我有進
    入告訴人住處，我只是站在外面跟他講，是告訴人覺得我們
    有動到他的東西，告訴人住處本來就很凌亂，我沒有進入住
    處，也沒有破壞鐵捲門等語（本院卷第100頁）。被告丙○○
    於原審辯稱：是乙○○找我去，我沒有動手，只是站在旁邊，
    我看到乙○○有動手，我只認識乙○○，我站在告訴人庭院外，
    好像是乙○○把鐵捲門拉起來，我沒有將小椅子丟向告訴人住
    處等語（原審卷第45頁）。
三、告訴人甲○○於偵查中指稱：109年12月19日19時15分許，我
    家隔壁的青少年及他朋友無故侵入我家，揚言要打我，就將
    我家前庭的東西打亂及破壞，我住宅的前庭堆放的物品被對
    方打亂，並拿我放在屋内前庭的木頭打我的鋁門、及大門鐵
    捲門外殼，被毀損的東西有鋁門、大門鐵捲門外殼、小木椅
    等物品（警932卷第1-2頁）、我現在可以指認出少年乙、丙○○當時有進入我的屋内，丙○○當時很兇，手持我屋内的木材
    毀損我屋内的小木椅（少調卷1第63頁）、少年甲說要叫人
    來，當時有一個不很高的騎機車先來，我不知道他的名字，
    少年甲當告訴他要打我，因為沒有帶球棒，1、2分鐘後，其
    他的人來5、6個，直接衝進我家，我趕快進去，我把門栓栓
    起來，打110，有一個很高的，在我家客廳外的小庭停機車
    的地方叫囂開始破壞（少連偵卷第50頁）、我的小木椅、鐵
    門、鋁門、磁磚都損壞，小木椅就是丙○○搞壞的，一直罵我
    、叫囂，我能確認丙○○就是很高的那的人（少連偵卷第50頁
    ）、丙○○他有拿我的小椅子砸向我，一直罵我，我站在我大
    門，丙○○有進入我的庭院，乙○○有把我的鐵捲門推高，問說
    誰罵他們三字經，丙○○他當我的面摔小木椅，摔三次，小木
    椅的兩個支柱及基座都壞了，還罵我（少連偵卷75-76頁）
    等語。並於原審審理中證稱：乙○○有衝過來拉開鐵門，有看
    到7、8個人，還有丙○○，乙○○除了拉鐵門，我家旁邊還有一
    些木棍都放在那裡，乙○○就開始一直打，打我家安全門，丙○○就拿椅子一直摔，又摔又罵好幾次，我講了他們還是不聽
    ，丙○○拿著小椅子一直摔（原審卷第260頁）、鐵捲門被乙○○拿木棍一直撞，磁磚是他們在後面的少年去打的，鐵捲門
    是進入我家的第一道門，我家庭院是圍起來的，門口有鐵捲
    門是第一道門，第二道門就是鋁門安全門，他們就在我家裡
    面，是小庭院，外面有圍牆圍起來，鐵捲門進來之後，在第
    二道門前方有一塊小小的土地，放機車的地方，也是我家的
    地方，不是騎樓（同卷第261頁）、乙○○一直敲我家的鐵捲
    門，丙○○是拿椅子一直砸，一直罵我，當時我在鋁門後（同
    卷第262頁）等語。告訴人甲○○就被告乙○○拉開鐵捲門，以
    木材敲打鐵捲門外殼，及被告丙○○進入鐵捲門至鋁門間之區
    域，拿小椅子摔砸，及磁磚遭敲破等情，於偵查及審理中均
    證述一致且明確。
四、除告訴人甲○○上開指訴外，另有警員據報後，於同日稍後前
    往現場拍攝之照片（警932卷第46-48頁）、被告丙○○機車之
    監視器翻拍照片（同卷第49頁）、現場照片（110年5月14日
    拍攝，少調卷一第75-81頁）等證據可佐。上開現場照片為
    警員到場所拍攝，距離被告乙○○、丙○○離去現場僅約數分鐘
    ，此為告訴人甲○○證稱：我有報案，警察延了幾分鐘過來等
    語在卷（原審卷第259頁），依照片顯示，告訴人甲○○住處
    設有大門（即鐵捲門）、內門（即鋁門），大門、內門間有
    附連圍繞於建築物之土地，作為停放機車或放置物品所用，
    並有圍牆環繞，而當天大門與內門之通道間，散置各種物品
    ，包過塑料袋、傾倒紙箱、木材數塊、椅角斷裂之板凳（即
    告訴人稱小椅子），已阻擋通行，顯非一般正常擺放物品之
    情況，而上開鐵捲門外殼凹損，板凳毀損、磁磚破損狀況亦
    屬明確，核與告訴人上開指訴之情節均無不符。
五、被告乙○○、丙○○就當天與告訴人甲○○口角爭執，均坦承在卷
    ，對於毀損、侵入附連圍繞土地則矢口否認，然依上開警方
    到場所拍攝之現場照片，顯非一般正常情況，被告乙○○雖辯
    稱，該住本即凌亂等語，然依上開照片顯示，該處庭院僅大
    門至內門間散落各種物品，並有遭毀壞之情況，其餘部分並
    無凌亂之情況，而警方又於110年5月14日再度前往現場拍攝
    ，更可見該處並無被告乙○○所稱之凌亂現象，其辯稱該處本
    屬凌亂，並非其等前往丟擲物品所導致，本非可採。再者，
    其等雖辯稱並無本件犯行，然與其等同時前往之少年卻證稱
    如下：㈠少年丁證稱：少年丙、乙、丙○○及另一名我不認識
    的人有進去告訴人住家。少年甲打電話叫乙○○他們來打告訴
    人，乙○○和他朋友聽完少年甲講完與告訴人口角過程後，就
    去告訴人家侵入與毀損。少年丙、乙、丙○○及另一名我不認
    識的人有過去，當時他們過去手裡沒有拿東西，是到告訴人
    家前撿木頭去侵入及毀損的，少年丙在告訴人屋外有撿木頭
    往屋内丟（警932卷第35-37頁）。㈡少年乙證稱：當天是乙○○叫我過去，當時我看到乙○○與告訴人互相對罵（警932卷第
    23頁）。㈢少年丙證稱：我有進去告訴人家，但沒有拿東西
    砸，是乙○○找我去的（少調卷一第177-178頁）、我當時有
    進去現場拿木頭砸東西（少調卷二第20頁）。㈣少年戊證稱
    ：告訴人的屋外有木頭，少年甲的朋友就拿屋外的木頭往告
    訴人住處内丟向鋁門，有二人動手用告訴人的木頭丟向告訴
    人家的鋁門，是少年甲的朋友拿告訴人的木頭丟（警932卷
    第41-43頁）、我看到到場後是少年乙、丙進去砸東西，事
    後是要去家樂福外吃飯，是乙○○他們講說要串供，不要說出
    來的，我先前跟保護官說「是到你家集合要一起去吃飯，因
    為被害人出來罵人，是被害人把他自己弄亂的」，一開始是
    乙○○講的（少調卷一第189-190頁）等語。上開少年證述內
    容，實與告訴人指訴內容相符，且少年戊並證稱，被告乙○○
    事後有要求串供，並指稱是告訴人自己弄亂現場等語，而比
    對以少年甲於警詢、少年法庭調查、審理時之供述，確實指
    稱，告訴人家裡本來就很亂，其等並沒有進去告訴人住處等
    語（警932卷第15-20頁，少調一卷第151-156頁、第157-192
    頁），可見少年甲關於維護被告乙○○之證述，並非實在，更
    與上開同樣在場之人證述相矛盾，被告乙○○於本院審理中主
    張，少年甲之證述足以證明其並未參與，要無可採。
六、刑法共同正犯之成立，只要各參與犯罪之人，在主觀上具有
    明示或默示之犯意聯絡（即共同行為決意），或客觀上有行
    為之分擔（即功能犯罪支配），即足當之。亦即，行為人彼
    此在主觀上有相互利用對方行為，充當自己犯罪行為之意思
    ，以達成共同犯罪之目的，客觀上呈現分工合作，彼此互補
    ，協力完成犯罪之行為模式即屬之，並不以參與人「全程」
    參與犯罪所有過程或階段為必要。是以，倘行為人具有為達
    成共同犯罪目的而相互利用對方行為之犯意者，即具有以自
    己犯罪意思而參與犯罪之正犯犯意，縱其所為係構成要件以
    外之行為，亦應於其意思聯絡範圍內論以共同正犯而非幫助
    犯（最高法院110年度台上字第2956號判決意旨參照）。本
    件被告乙○○因少年甲與告訴人之口角紛爭，邀集上開共犯前
    往告訴人住處理論，其等有共同之犯罪目的甚明，而被告乙○○先將告訴人之鐵門推開，與告訴人理論，嗣因告訴人見其
    等人數眾多，躲入鋁門後方建築物內，其等仍持續叫囂，並
    持木材丟擲、摔毀板凳，被告乙○○亦有持木材敲打鐵捲門外
    殼之事實，雖依上開證據綜合判斷，僅足認當時確實有進入
    附連圍繞土地之人為少年乙、丙，及被告丙○○，而告訴人就
    被告乙○○是否進入鐵捲門後方乙情，於偵查中一開始未能指
    認（少調卷一第63-65頁，少連偵卷第50頁），而無法為對
    被告乙○○不利之認定，然被告乙○○既與其餘共犯有共同犯罪
    之犯意聯絡，其對於少年乙、丙、被告丙○○進入與告訴人叫
    囂理論、摔砸物品之行為，自應負共同正犯之責。　　
七、綜上，本件事證已經明確，應依法論罪科刑。　　
參、論罪科刑
一、核被告乙○○、丙○○所為，均係犯刑法第306條第1項之無故侵
    入他人附連圍繞土地罪、同法第354條之毀損他人物品罪。
    被告乙○○、丙○○與少年乙、丙、阿吐有犯意聯絡及行為分擔
    ，應論以共同正犯。行為人實施犯罪之時地，在自然意義上
    雖非完全一致，但仍有部分合致，且犯罪目的單一，依一般
    社會通念，認應評價為一罪方符合刑罰公平原則，如予數罪
    併罰，反有過度處罰之疑，與人民法律感情亦未契合，故於
    刑法廢除牽連犯及連續犯後，應依個案情狀，考量一般社會
    通念及刑罰公平原則，適度擴張一行為概念，論以接續犯或
    一行為觸犯數罪名之想像競合犯，方屬適當（最高法院97年
    度台上字第1880號判決意旨參照）。被告乙○○、丙○○侵入告
    訴人住家前小庭院毀損物品，其等所犯無故侵入他人附連圍
    繞土地及毀損他人物品之犯行，時間、地點之密接，行為階
    段具有局部之同一性，且犯罪目的單一，屬一行為觸犯數罪
    名之想像競合犯，應依刑法第55條前段之規定，應從一重論
    以毀損他人物品罪處斷。被告乙○○、丙○○於本案行為時，分
    別為19歲、18歲，均尚未年滿20歲，屬未成年，雖與少年共
    同實施前揭犯行，尚未符合依兒童及少年福利與權益保障法
    第112條第1項前段加重其刑之規定，附此敘明。　　
二、駁回上訴之理由
㈠、原判決以被告乙○○、丙○○犯刑法第306條第1項之無故侵入他
    人附連圍繞土地罪、同法第354條之毀損他人物品罪，事證
    明確，依想像競合犯之規定，從一重論以毀損他人物品罪，
    量刑部分審酌被告乙○○、丙○○僅因友人與告訴人發生口角細
    故，即為上述無故侵入他人附連圍繞土地、毀損犯行，血氣
    方剛，逞兇鬥狠，影響他人之居住安寧及侵害他人之財產權
    益，害及社會治安，所為實值非難，要屬不該。並考量被告
    乙○○、丙○○於本案中之分工狀況，被告乙○○居於約集被告丙○○到場等角色，相較於被告丙○○責任為重。並依卷證內容酌
    以被告乙○○供稱○○畢業之智識程度，未婚，另案入監前與哥
    哥同住生活，職業工，月收入約新臺幣(下同)3萬至5萬元；
    被告丙○○自述○○肄業之教育程度，未婚，平時和母親同住生
    活，職業工，月收入約2萬餘元，及其等犯後均否認犯行，
    迄今尚未與告訴人達成和解或取得其諒解，並賠償損害，暨
    其等之素行及犯後態度等一切情狀，分別量處被告乙○○有期
    徒刑4月、被告丙○○有期徒刑3月，及諭知易科罰金之折算標
    準。核其認事用法並無違誤。
㈡、檢察官上訴意旨雖指稱略以，被告乙○○、丙○○本件侵入他人
    附連圍繞土地罪、毀損他人物品罪，犯意互殊，應分論併罰
    ，且被告乙○○、丙○○犯後態度不佳，未與告訴人和解，量刑
    過輕等語，然本件被告乙○○、丙○○上開犯行，屬出於同一犯
    罪目的，於密接之時間內所為，犯罪行為有所重疊，無法強
    行分開，否則即有過度評價之嫌，檢察官上訴引用不同案例
    事實之實務判決，主張本件應予分論併罰，其論理與本件犯
    罪事實不符，容非妥適。又刑之量定，屬為裁判之法院得依
    職權自由裁量之事項，苟其量刑已以行為人之責任為基礎，
    並斟酌刑法第57條各款所列情狀，在法定刑度內，酌量科刑
    ，無顯然失當或違反公平、比例及罪刑相當原則者，亦無偏
    執一端，致明顯失出失入情形，自不得指為違法。檢察官上
    訴意旨以被告乙○○、丙○○否認犯行、未與告訴人和解等情，
    指摘原判決量刑過輕，然上開事由均為原判決量刑所考量，
    並非漏未斟酌，檢察官提起上訴，亦未提出與原審不同之量
    刑事實或依據，徒以原判決已經說明之量刑事由再予以爭執
    ，其上訴難謂有理由，原判決既已依刑法第57條各款規定，
    審酌卷內各項量刑資料，其裁量權之行使既未濫用自由裁量
    之權限，亦無逾越職權或違反比例原則、罪刑均衡原則，自
    難認有何違法或不當。
㈢、綜上，本件檢察官之上訴為無理由，應予駁回。
肆、被告丙○○經合法傳喚，無正當理由而不到庭，爰不待其陳述
    逕行判決。
伍、應適用之程序法條：刑事訴訟法第368條、第371條。　　　
本案經檢察官林俊良提起公訴、檢察官陳則銘提起上訴、檢察官
陳昱旗到庭執行職務。　　　　　
中　　華　　民　　國　　111 　年　　7 　　月　　26　　日
                  刑事第一庭    審判長法　官  楊清安
                                      法　官  陳顯榮
                                      法　官  蕭于哲
以上正本證明與原本無異。
不得上訴。
　　　　　　　　　　　　　　　　　　　書記官  鄭信邦　　
中　　華　　民　　國　　111 　年　　7 　　月　　26　　日
附錄本案論罪科刑法條全文
中華民國刑法
第306條
無故侵入他人住宅、建築物或附連圍繞之土地或船艦者，處1年
以下有期徒刑、拘役或9千元以下罰金。
無故隱匿其內，或受退去之要求而仍留滯者，亦同。
第354條
毀棄、損壞前二條以外之他人之物或致令不堪用，足以生損害於
公眾或他人者，處2年以下有期徒刑、拘役或1萬5千元以下罰金
。